臺灣高等法院臺南分院刑事判決
111年度交上易字第10號
上  訴  人  臺灣嘉義地方檢察署檢察官徐鈺婷
被      告  林泓淇
上列上訴人因被告過失傷害案件，不服臺灣嘉義地方法院110年
度交易字第312號中華民國110年11月24日第一審判決（聲請簡易
判決處刑案號：臺灣嘉義地方檢察署110年度偵字第3111號），
提起上訴，本院判決如下：
    主  文
上訴駁回。
    理  由
一、聲請簡易判決處刑意旨略以：被告於民國109年5月2日下午5
    時1分，騎乘車牌號碼000-0000號普通重型機車，搭載方昭
    閔，沿嘉義市西區○○路一段000巷由西往東方向行駛，行至
    該巷口時，適郭彥東騎乘車牌號碼000-0000號普通重型機車
    ，搭載黃御心沿○○路由東往西方向駛至，被告本應注意汽車
    行駛時，駕駛人應注意車前狀況，並隨時採取必要之安全措
    施，郭彥東則應注意轉彎車應讓直行車先行，且依當時之客
    觀情況為天候晴、日間自然光線、柏油路面、路面乾燥、無
    缺陷、無障礙物、視距良好，均無不能注意之情事，被告竟
    疏未注意車前狀況即直行通過，郭彥東則疏未禮讓被告之機
    車即貿然左轉，兩車因而發生碰撞，致黃御心受有右側雙踝
    骨折之傷害（對郭彥東涉犯過失傷害罪嫌部分，未據告訴、
    起訴），因認被告涉犯刑法第284條前段之過失傷害罪嫌。
二、犯罪事實應依證據認定之，無證據不得認定犯罪事實；不能
    證明被告犯罪者應諭知無罪之判決，刑事訴訟法第154條第2
    項、第301條第1項分別定有明文。又犯罪事實之認定，應憑
    證據，如未能發現相當證據或證據不足以證明被告犯罪時，
    自不能以推測或擬制之方法，以為裁判之基礎。檢察官就被
    告犯罪事實，應負舉證責任，並指出證明之方法，為刑事訴
    訟法第161條第1項所明定。因此，檢察官對於起訴之犯罪事
    實，應負實質之舉證責任。倘其所提出之證據，不足為被告
    有罪之積極證明，或其闡明之證明方法，無從說服法院形成
    被告有罪之心證，基於無罪推定之原則，自應為被告無罪之
    諭知。
三、公訴意旨認被告涉犯上開罪嫌，係以被告之供述、證人黃御
    心、郭彥東之證述、道路交通事故現場圖、道路交通事故調
    查報告表㈠、㈡、現場及車損照片、交通部公路總局嘉義區監
    理所嘉雲區車輛行車事故鑑定會鑑定意見書、嘉義市政府警
    察局道路交通事故初步分析研判表、監視器影片光碟、診斷
    證明書等件為論據。
　　被告經過訊問後，堅詞否認上開犯行，辯稱：對方闖紅燈，
    其並無過失等語。
四、經查：
　㈠被告於109年5月2日下午5時1分，騎乘車牌號碼000-0000號普
    通重型機車，搭載方昭閔，沿嘉義市西區○○路一段000巷由
    西北往東南方向行駛，行至該巷與○○路一段交岔路口欲直行
    通過。郭彥東則騎乘車牌號碼000-0000號普通重型機車，搭
    載黃御心，沿○○路之機慢車專用道由東南往西北方向行駛，
    駛至○○路與○○路一段時左轉至○○路一段慢車道後繼續行駛至
    ○○路一段與○○路一段000巷交岔路口，因而與被告騎乘之機
    車發生碰撞等情，業經被告於警詢、偵查及原審中坦認在卷
    （見交查卷第9、35至36頁，原審交易卷第51至52、74至75
    頁），核與原審、本院當庭勘驗監視錄影器光碟檔案之結果
    相符（見原審交易卷第11至27、55頁、本院卷第42頁），並
    經告訴人黃御心於偵查中（見他字卷第3頁、交查字卷第35
    頁）、證人郭彥東於警詢及偵查中（見交查字卷第10、35至
    36頁）、方昭閔於偵查中之證述相符（見交查字卷第35至36
    頁），並有道路交通事故現場圖、道路交通事故調查報告表
    ㈠、㈡、監視錄影器翻拍照片、現場照片等在卷可稽（見交查
    字卷第6至8、16、19至31頁，原審交易字卷第11至27頁）。
    又黃御心因上開車禍事故受有右側雙踝骨折之傷害，有醫生
    出具的診斷證明書在卷可稽（見他字卷第6頁），此部分之
    事實，固均堪認定。
　㈡被告於偵查及原審中供稱：伊行向是綠燈，綠燈已經2、3秒
    以上才騎過去，伊還沒騎到巷口就已經是綠燈等語（見交查
    字卷第35頁，原審交易字卷第51、74至75頁），核與郭彥東
    於偵查中證稱：○○路是綠燈，○○路一段是紅燈，該處沒有停
    止線，也沒有待轉區，伊反應不及就騎過去了等語相符（見
    交查字卷第35頁）。又經原審當庭勘驗監視錄影器光碟檔案
    之結果，可見郭彥東騎乘機車沿○○路之機慢車專用道左轉至
    ○○路一段之慢車道，然後直行，郭彥東騎乘之機車駛過○○路
    之分向限制線時，被告騎乘之機車自○○路一段000巷口駛出
    ，兩車持續往前直行，被告騎乘之機車車頭碰撞郭彥東騎乘
    之機車車尾位置，兩車看起來均未有明顯減速或閃避之動作
    等情無訛（見原審交易字卷第11至27、55頁）。另○○路與○○
    路一段為一個T字形道路，○○路為西北－東南方向，○○路一段
    則為東北－西南方向，○○路與○○路一段慢車道之交岔路口再
    往西北方向延伸則為○○路一段000巷，○○路之東北側則設有
    機慢車專用道，被告騎乘機車自○○路一段000巷口直行駛出
    會先通過○○路一段慢車道，再連接至○○路，又郭彥東騎乘機
    車沿○○路機慢車專用道直行後即為盡頭，需左轉至○○路一段
    慢車道，此有道路交通事故現場圖在卷可稽（見交查字卷第
    6頁），而○○路與○○路一段000巷既為連接延伸之道路，雙向
    之交通號誌應為相同，堪認被告行至○○路一段000巷口欲直
    行通過，及郭彥東沿○○路之機慢車專用道直行行駛時，其等
    行向之交通號誌均為綠燈甚明。
　㈢為提昇交通工具效能以促進交通快捷迅速，並兼顧維護交通
    秩序以保障公眾行的安全，凡參與交通之車輛駕駛人、行人
    及其他使用道路者，均負有預防危險發生之注意義務，故任
    何駕駛人、行人或其他使用人，均可信賴其餘參與交通或使
    用道路者，亦能遵守交通規則，並互相採取謹慎注意之安全
    行為。本此信賴原則，任一參與交通或使用道路之人並無必
    須預見其他參與交通或使用道路者之違規或不安全行為，以
    防止事故發生之注意義務；如信賴他人因遵守交通規則將為
    一定行為，而採取相對應之適當措置時，即可認已盡其注意
    義務。然於有充分餘裕得以迴避事故之發生者，既尚能在於
    己無損之情況下，採取適當舉措以避免損害他人之生命、身
    體及其他財產利益，基於社會相當性之考量，始有防免事故
    發生之注意義務（最高法院101年度台上字第4928號、96年
    度台上字第6159號判決意旨參照）。經查，郭彥東騎乘機車
    沿○○路機慢車專用道直行時，其行向之交通號誌為綠燈等情
    ，固如前述，惟郭彥東左轉至○○路一段繼續直行時，○○路一
    段之交通號誌仍為紅燈，又○○路機慢車專用道與○○路快車道
    間，設有安全島，參以郭彥東是於監視錄影器畫面時間16：
    00：58時左轉至○○路一段慢車道，於監視錄影器畫面16：01
    ：02時駛過○○路一段慢車道與○○路一段000巷口，繼續直行
    通過○○路一段慢車道與○○路一段000巷及○○路延伸之交岔路
    口，此經原審當庭勘驗監視錄影器光碟檔案內容無誤（見原
    審交易字卷第21頁），前開設置於○○路機慢車專用道與○○路
    快車道間之安全島花費郭彥東約4秒之時間直行駛過，可見
    該安全島具有一定之距離，因此郭彥東騎乘機車沿○○路機慢
    車專用道左轉後，並非直接遭遇○○路一段000巷口，而是須
    先直行一段距離後，方會駛至○○路一段000巷口，對自○○路
    一段000巷騎乘機車駛出之被告而言，郭彥東騎乘之機車與
    沿○○路一段慢車道直行之車輛之行向相當。又被告駛出○○路
    一段000巷口時，其行向之交通號誌為綠燈，業如前述，被
    告綠燈直行通過，應可合理信賴行駛於○○路一段慢車道之車
    輛均會遵守交通號誌停等紅燈，實難認被告騎乘機車駛至○○
    路一段000巷口時，得預見其左方之○○路一段慢車道會有車
    輛駛至。
　㈣又汽車行駛時，駕駛人應注意車前狀況...，並隨時採取必要
    之安全措施...道路交通安全規則第94條第3項定有明文。檢
    察官公訴意旨及上訴意旨雖然主張：所謂「車前狀況」並不
    以行進軌跡之正前方為限，更包含行進方向視野所及之範圍
    ，被告雖係綠燈直行進入案發交岔路口，仍應看清該交岔路
    口之前後左右路況，才能進入路口，而被告自承其還沒騎到
    巷口就已經是綠燈，應有時間注意到郭彥東從其左方而來，
    而依勘驗結果，被告進入該路口並沒有減速或閃避的動作，
    可見被告具有未注意車前狀況的過失云云。然查：
　⒈駕車行駛於路上，本即具有風險，駕駛者於行車時雖應注意
    車前狀況，然車前可能發生之狀況多端，若要求駕駛者對於
    所有發生於車前的狀況均須注意，雖可完全避免危險，實則
    忽略整體社會係於利益衡量後，為追求更大之利益，方接受
    駕車上路之危險行為乙事，從而，於容許風險之範圍內，不
    利益之結果應不能歸責於已經遵守規定的駕駛者。
　⒉被告騎乘機車自○○路一段000巷口駛出，欲直行繼續駛至○○路
    ，此時被告行向之交通號誌為綠燈，依一般狀況，僅能期待
    被告注意其前方即同為綠燈之○○路快車道之來車，實難苛責
    被告尚能注意到應為紅燈之○○路一段慢車道仍有車輛駛至，
    並對此一行向車輛能有充分餘裕來採取適當措施以防止事故
    之發生。本案郭彥東騎乘機車沿○○路機慢車專用道左轉後，
    直行於○○路一段慢車道上，並無停止線，亦無待轉區，雖有
    道路交通事故現場圖在卷可稽（見交查字卷第6頁），然郭
    彥東自○○路機慢車專用道，左轉後繼續直行通過○○路一段與
    ○○路一段000巷交岔路口時，應能注意○○路一段前方號誌已
    經是紅燈，郭彥東仍然違規前行，就綠燈直行的被告而言，
    既然信賴郭彥東應會遵守紅燈禁止前行的規定，被告即無預
    料郭彥東會逕行通過○○路一段與○○路一段000巷交岔路口之
    可能，亦無加以迴避之注意義務，因此自難逕令被告負擔過
    失責任。
　⒊又觀諸案發現場照片（交查卷第23頁），就被告的行向而言
    ，被告沿著○○路一段000巷準備駛出該巷口，而進入○○路一
    段時，被告左側會經過一大片高度甚高的圍牆，而限制被告
    左右視野的範圍，即被告無法遠遠地事先就預見郭彥東騎乘
    機車從左方駛至，再加上經原審當庭勘驗監視錄影器光碟檔
    案之結果，可知被告與郭彥東幾乎同時駛至○○路一段及○○路
    一段000巷交岔路口（見原審交易字卷第11至27、55頁），
    更可見被告並無預見左側將有車輛駛至而有充分之時間與能
    力來採取相對應之安全措施。
　⒋因此，檢察官公訴意旨及上訴意旨仍主張被告有未注意車前
    狀況的過失云云，並無理由。
　㈤另本案經送交通部公路總局行車事故鑑定覆議會覆議之結果
    ，認郭彥東駕駛普通重型機車，行經機慢車專用道依路型左
    轉後，沿○○路一段直行，未注意右方綠燈直行車輛行駛動態
    ；與道路主管機關，未妥善設置道路標誌標線號誌設施，雙
    方同為肇事原因。被告駕駛普通重型機車，綠燈通行，措手
    不及，無肇事因素等情，有覆議意見書在卷可稽（見原審嘉
    交簡字卷第51至54頁），與本院前揭認定相同，亦得佐證被
    告應無過失之情事。
　㈥至交通部公路總局嘉義區監理所嘉雲區車輛行車事故鑑定會
    固認郭彥東駕駛普通重型機車，行經行車管制號誌交岔路口
    ，轉彎車未讓對向直行車先行，為肇事主因。被告駕駛普通
    重型機車，行經行車管制號誌交岔路口，未注意車前狀況，
    妥採安全措施，為肇事次因等情，此有鑑定意見書在卷可憑
    （見交查字卷第49至51頁），然該鑑定意見書之意見並未充
    分考量被告駛出○○路一段000巷時左方有一大片高度甚高的
    圍欄（交查卷第23頁現場照片參照），及並未充分考量郭彥
    東騎乘之機車沿○○路機慢車專用道左轉後，尚須直行騎乘數
    秒後方會駛至○○路一段000巷口，郭彥東行向與直行於○○路
    一段慢車道之車輛實已相同，而與被告的行向呈現垂直方向
    ，被告應無預見可能性之事實，因此不足逕為不利於被告之
    認定。
五、綜上所述，檢察官起訴被告涉犯過失傷害罪嫌所提出的證據
    ，尚不足以證明被告犯罪，被告之犯嫌即屬無法證明，原審
    依法為無罪之諭知，其認事用法並無違誤，檢察官猶上訴主
    張：被告進入○○路一段路口時，有未注意車前狀況的過失，
    請求本院撤銷原審無罪諭知，改判被告有罪云云，為無理由
    ，應予駁回。
據上論結，應依刑事訴訟法第368條，判決如主文。
本案經檢察官吳心嵐聲請以簡易判決處刑，檢察官林志峯到庭執
行職務。
中　　華　　民　　國　　111 　年　　3 　　月　　23　　日
                  刑事第五庭    審判長法　官  蔡廷宜
                                      法　官  林坤志
                                      法　官  蔡川富
以上正本證明與原本無異。
不得上訴。
　　　　　　　　　　　　　　　　　　　書記官  黃心怡
中　　華　　民　　國　　111 　年　　3 　　月　　23　　日